【裁判字號】    98,易,3187
【裁判日期】    990129
【裁判案由】    毒品危害防制條例
【裁判全文】
臺灣板橋地方法院刑事判決              98年度易字第3187號
公  訴  人  臺灣板橋地方法院檢察署檢察官
被      告  甲○○
上列被告因毒品危害防制條例案件，經檢察官提起公訴（98年度
毒偵字第6865號、第7629號），經被告於準備程序中就起訴事實
為有罪之陳述，經告知簡式審判程序之旨，並聽取當事人之意見
後，經合議庭裁定由受命法官獨任行簡式審判程序，本院判決如
下：
    主    文
甲○○施用第二級毒品，累犯，處有期徒刑伍月，如易科罰金，
以新臺幣壹仟元折算壹日。扣案含甲基安非他命殘渣之殘渣袋壹
個沒收銷燬之。又施用第二級毒品，累犯，處有期徒刑伍月，如
易科罰金，以新臺幣壹仟元折算壹日。扣案含甲基安非他命殘渣
之吸食器壹組沒收銷燬之。應執行有期徒刑捌月，如易科罰金，
以新臺幣壹仟元折算壹日。扣案含甲基安非他命殘渣之殘渣袋壹
個、含甲基安非他命殘渣之吸食器壹組均沒收銷燬之。
    事    實
一、甲○○於(1)民國92年間因施用毒品案件，經本院以92年度毒
    聲字第2499號裁定令入戒治處所施以強制戒治，嗣於93年1
    月9 日因法律修正報結，未予執行，然由檢察官提起公訴，
    經本院以92年度簡字第3671號判決判處有期徒刑4 月確定，
    於93年10月24日縮刑期滿執行完畢。(2)於94年間因施用毒品
    案件，經臺灣雲林地方法院以94年度易字第463 號判決判處
    有期徒刑6 月確定。(3)於同年間因侵占案件，經臺灣彰化地
    方法院以94年度斗簡字第694 號判決判處有期徒刑4 月確定
    。(4)於95年間因妨害兵役案件，經本院以95年度簡字第2100
    號判決判處有期徒刑5 月確定。上開(3)(4)定應執行有期徒刑
    7 月確定，並與(2)接續執行，於96年4 月19日縮刑期滿執行
    完畢。(5)於98年間因施用毒品案件，經本院以98年度簡字第
    5156號判決判處有期徒刑5 月確定，尚未執行完畢。詎仍不
    知警惕，基於施用第2 級毒品甲基安非他命之犯意，分別於
    下列時、地施用第2 級毒品甲基安非他命：
  (一)98年9 月13日（起訴書誤載為98年8 月15日上午，業經到庭
    檢察官更正為同年9 月15日為警採集尿液回溯前96小時內某
    時），在其位於臺北縣新莊市○○街117 巷19號3 樓居處，
    以將甲基安非他命置於玻璃球內燒烤方式施用第2 級毒品甲
    基安非他命1 次。嗣於同年月15日下午4 時20分許，在上開
    居處為警查獲，並扣得其所有供其施用甲基安非他命所用之
    含甲基安非他命殘渣之殘渣袋1 個。
  (二)98年10月8 日，在其前開居處，以將甲基安非他命置於玻璃
    球內燒烤方式施用第2 級毒品甲基安非他命1 次。嗣於同年
    月9 日晚間8 時15分許，在上開居處為警查獲，並扣得其所
    有供其施用甲基安非他命所用之含甲基安非他命殘渣之吸食
    器1 組。
二、案經臺北縣政府警察局新莊分局報告臺灣板橋地方法院檢察
    署檢察官偵查起訴。
    理    由
一、本件被告所犯係死刑、無期徒刑、最輕本刑為3 年以上有期
    徒刑以外之罪，其於準備程序中就被訴事實為有罪之陳述，
    經法官告知簡式審判程序之旨，並聽取公訴人、被告之意見
    後，依刑事訴訟法第273 條之1 第1 項規定，經本院合議庭
    裁定，由受命法官獨任進行簡式審判程序審理，核先敘明。
二、被告於本院審理時對前揭犯罪事實坦承不諱，又被告先後於
    98年9 月15日、98年10月10日為警採集之尿液，經送臺灣檢
    驗科技股份有限公司檢驗結果，均呈安非他命類（安非他命
    、甲基安非他命）陽性反應等情，有臺北縣政府警察局新莊
    分局查獲毒品案件被移送者姓名、代碼對照表、臺北縣政府
    警察局新莊分局毒品尿液對照表各1 份、臺灣檢驗科技股份
    有限公司濫用藥物尿液檢驗報告2 份在卷可佐，足認被告前
    開自白與事實相符，堪信為真。又毒品危害防制條例於92年
    7 月9 日修正公布，自93年1 月9 日施行，其中第20條、第
    23條將施用毒品之刑事處遇程序，區分為「初犯」及「5 年
    內再犯」、「5 年後再犯」。依其立法理由之說明：「初犯
    」，經觀察、勒戒或強制戒治後，應為不起訴處分或不付審
    理之裁定；經觀察、勒戒或強制戒治執行完畢釋放後，「5
    年內再犯」者，因其再犯率甚高，原實施之觀察、勒戒及強
    制戒治既已無法收其實效，爰依法追訴或裁定交付審理。至
    於經觀察、勒戒或強制戒治執行完畢釋放後，「5 年後再犯
    」者，前所實施之觀察、勒戒或強制戒治已足以遮斷其施用
    毒品之毒癮，為期自新及協助其斷除毒癮，仍適用「初犯」
    規定，先經觀察、勒戒或強制戒治之程序。從而依修正後之
    規定，僅限於「初犯」及「五年後再犯」2 種情形，始應先
    經觀察、勒戒或強制戒治程序。倘被告於5 年內已再犯，經
    依法追訴處罰，縱其第3 次（或第3 次以上）再度施用毒品
    之時間，在初犯經觀察、勒戒或強制戒治執行完畢釋放5年
    以後，已不合於「5 年後再犯」之規定，且因已於「5 年內
    再犯」，顯見其再犯率甚高，原實施觀察、勒戒或強制戒治
    ，已無法收其實效，即應依該條例第10條處罰。至於第3次
    （或第3 次以上）施用毒品之時間，是否宜有期間限制？以
    多久為適宜？則分屬刑事政策、專門醫學之範圍，非審判機
    關所能決定，有待循立法途徑解決（參照最高法院97年9 月
    9 日97年度第5 次刑事庭會議決議）。查被告於92年間因施
    用毒品案件，經本院以92年度毒聲字第2499號裁定令入戒治
    處所施以強制戒治，嗣於93年1 月9 日法律修正報結而未執
    行，然由檢察官提起公訴，經本院以92年度簡字第3671號判
    決判處有期徒刑4 月確定，於93年10月24日縮刑期滿執行完
    畢。又於94年間因施用毒品案件，經臺灣雲林地方法院以94
    年度易字第463 號判決判處有期徒刑6 月確定、於98年間因
    施用毒品案件，經本院以98年度簡字第5156號判決判處有期
    徒刑5 月確定等情，有臺灣高等法院被告前案紀錄表1 份在
    卷可憑，其嗣後再犯本件施用毒品犯行，即非屬毒品危害防
    制條例第20條第3 項所規定「5 年後再犯」之情形，自應依
    法訴追。本件事證明確，被告犯行洵堪認定，應依法論。
三、按甲基安非他命為毒品危害防制條例第2 條第2 項第2 款所
    定之第2 級毒品，是核被告如事實欄一(一)、(二)所示甲基安非
    他命之所為，均係犯毒品危害防制條例第10條第2 項之施用
    第2 級毒品罪。被告因施用而持有第2 級毒品甲基安非他命
    之低度行為，為施用行為所吸收，係不罰之前行為，不另論
    罪。被告所犯前開2 次施用第2 級毒品犯行，行為互殊、犯
    意各別，應予分論併罰。再被告有如事實欄所示之論罪科刑
    及執行完畢情形，有臺灣高等法院被告前案紀錄表1 份附卷
    可稽，其於徒刑執行完畢後，5 年以內再故意犯本件有期徒
    刑以上之罪，為累犯，均應依刑法第47條第1 項之規定加重
    其刑。爰審酌被告前因施用毒品案件，業經多次論罪科刑，
    仍未能戒除施用毒品惡習，再犯本件施用毒品犯行，顯見其
    意志不堅，委無足取，併衡其犯罪動機、目的、所犯施用毒
    品犯行究為自戕行為，及被告犯罪後於本院審理時坦承犯行
    ，態度尚可等一切情狀，分別量處如主文所示之刑，並諭知
    易科罰金之折算標準，及定其應執行之刑。又依司法院釋字
    第662 號解釋：「中華民國94年2 月2 日修正公布之現行刑
    法第41條第2 項，關於數罪併罰，數宣告刑均得易科罰金，
    而定應執行刑之刑逾6 個月者，排除適用同條第1 項得易科
    罰金之規定部分，與憲法第23條規定有違，並與本院釋字第
    366 號解釋意旨不符，應自本解釋公布之日起失其效力」，
    故對於數罪併罰，數宣告刑均得易科罰金，而定應執行之刑
    超過6 個月之案件，依司法院釋字第366 號、662 號解釋意
    旨，仍得易科罰金。本件被告經分別判處如主文所示之刑，
    均可易科罰金，雖被告所定之應執行刑逾6 個月，然參前開
    司法院釋字第366 號、662 號、院字第1356號解釋，仍應各
    依刑法第41條第1 項前段諭知易科罰金之折算標準，並就所
    定應執行之刑諭知易科罰金之折算標準。再98年9 月15日為
    警查扣含甲基安非他命殘渣之殘渣袋1 個、同年10月9 日為
    警查扣含甲基安非他命殘渣之吸食器1 組，均為被告裝盛甲
    基安非他命以便施用，且均為被告所有等情，業據被告自承
    在卷，且前開物品均有第2 級毒品甲基安非他命黏附其上而
    無法析離，不問屬於何人所有，均依毒品危害防制條例第18
    條第1 項前段，分別於其該次施用第2 級毒品犯行主文項下
    諭知沒收銷燬之。
據上論斷，應依刑事訴訟法第273 條之1 第1 項、第299 條第1
項前段，毒品危害防制條例第10條第1 項、第18條第1 項前段，
刑法第11條前段、第47條第1 項、第41條第1 項前段、第51條第
5 款，判決如主文。
本案經檢察官李美金到庭執行職務。
中    華    民    國    99    年    1     月    29    日
                  刑事第十二庭法  官  何燕蓉
如不服本判決，應於判決送達後十日內敘明上訴理由，向本院提
出上訴狀（應附繕本），上訴於臺灣高等法院。
上列正本證明與原本無異。
                              書記官  王元佑
中    華    民    國    99    年    1     月    29    日

司法院資訊處製作；財團法人民間司法改革基金會備份。
